【裁判字號】    94,上更(一),245
【裁判日期】    950511
【裁判案由】    違反槍砲彈藥刀械管制條例等
【裁判全文】
台灣高等法院高雄分院刑事判決     94年度上更(一)字第245號
上  訴  人
即  被  告  乙○○
上  訴  人
即  被  告  甲○○
前列二人共同
選任辯護人  李衍志律師
上列上訴人因違反槍砲彈藥刀械管制條例等案件，不服臺灣高雄
地方法院90年度訴字第634 號中華民國91年5 月20日第一審判決
（起訴案號：臺灣高雄地方法院檢察署90年度偵字第3264、3370
號），提起上訴，本院判決後經最高法院發回，本院判決如下：
    主  文
原判決關於乙○○、甲○○部分撤銷。
乙○○共同未經許可，持有手槍，處有期徒刑伍年陸月，併科罰
金新臺幣拾萬元，罰金如易服勞役，以新台幣玖佰元即銀元參百
元折算壹日；扣案之如附表編號一所示之制式手槍壹把沒收。
甲○○共同未經許可，持有手槍，處有期徒刑伍年貳月，併科罰
金新臺幣玖萬元，罰金如易服勞役，以新台幣玖佰元即銀元參百
元折算壹日；扣案之如附表編號一所示之制式手槍壹把沒收。
    事  實
一、乙○○為設於高雄縣旗山鎮「紫丁香ＫＴＶ」之負責人，溫
    志雄（已經本院判決有罪確定）、甲○○、陳志宏均為其僱
    用之員工。溫志雄與陳志宏於89年11月15日凌晨2 時許，在
    高雄縣旗山鎮旗山橋頭火鍋店吃宵夜，因不滿蕭志祥駕車不
    慎將陳志宏停放在店外之機車撞倒，雙方發生口角衝突，進
    而互毆，陳志宏、溫志雄因而受傷（此部分傷害未據告訴）
    。溫志雄因此亟思對蕭志祥報復，乃委由甲○○負責聯絡乙○○，3 人相約於同日凌晨4 時許，在高雄縣旗山鎮鳳山寺
    集結，溫志雄遂將受年籍不詳，名為楊吉峻者之請託而代為
    寄藏之如附表編號1 、2 所示，具殺傷力之制式手槍、不具
    殺傷力之玩具手槍1 把及具殺傷力之制式子彈6 顆，不具殺
    傷力之玩具金屬空彈殼3 顆均上膛後繫於腰間，乙○○、甲○○亦明知溫志雄攜帶該槍彈，仍共同基於未經許可持有手
    槍、子彈及恐嚇之犯意聯絡，由乙○○駕駛豐田牌ＸＸ─44
    18號（前2 號碼不詳）汽車搭載甲○○、溫志雄前往高雄縣
    旗山鎮靈山寺前廣場，見蕭志祥及其友人卓信吉、謝重陽、
    游量景等人在場，溫志雄即將事先攜帶之槍彈拿出，其中附
    表編號二之槍枝交予甲○○轉交乙○○持有之，溫志雄即跳
    車持前開附表編號一之槍枝朝天擊發4 槍，乙○○亦跳下車
    持上述附表編號二之槍枝指著在場之蕭志祥等人，而恫嚇震
    懾蕭志祥及其友人卓信吉、謝重陽、游量景等人，而以危害
    他人生命之行為恐嚇蕭志祥等人，使蕭志祥等人均心生畏懼
    ，致生危害於安全。甲○○則自前乘客座移到駕駛座將車停
    妥後下車站於車旁。溫志雄開槍後並趨前以手持之手槍槍柄
    重敲蕭志祥頭部一下後（傷害部分未據告訴），3 人始駕車
    分頭離去，槍彈則由溫志雄於同日上午7 時許，藏置於其住
    處後方墓園草叢中。嗣經警循線在靈山寺前廣場扣得自附表
    編號一手槍擊發之彈殼1 顆（即附表編號3 部分），並循線
    策動甲○○投案後，又於90年2 月3 日22時40分許，在屏東
    市○○路255 號3 樓之3 將乙○○拘捕到案，溫志雄聞訊，
    旋於90年2 月5 日上午10時10分投案，自白其犯罪，並供述
    全部槍彈之去向，偕警至上述處所搜索扣得附表編號一、二
    所示前開槍枝2 支、附表編號四所示具殺傷力制式子彈2 顆
    、玩具金屬空彈殼3 顆因而查獲。而上開附表編號一所示之
    槍枝、附表編號四所示之制式子彈2 顆（不包括玩具金屬空
    彈殼3 顆），經警送請內政部警政署刑事警察局鑑驗並將其
    中2 顆子彈試射結果，認均具有殺傷力。
二、案經高雄巿政府警察局旗山分局移送臺灣高雄地方法院檢察
    署檢察官偵查起訴。
      理  由
一、訊據上訴人即被告乙○○、甲○○均矢口否認有共同持有槍
    彈以及恐嚇之犯行，被告乙○○辯稱：當天伊只是負責開車
    載伊的員工溫志雄與甲○○前往暸解之前溫志雄與蕭志祥互
    毆之情況，事前並不知道溫志雄攜帶2 把槍，下車後，聽到
    溫志雄在後對空鳴槍，又向前以槍柄打蕭志祥頭部、對空鳴
    槍，遂喊住要溫志雄離開，溫志雄也沒有拿槍給伊等語，被
    告甲○○則辯稱：當天只是要去暸解有關蕭志祥為何毆打溫
    志雄之事而已，事先對要去恐嚇他們並不知情，亦不知溫志
    雄有帶槍，到了現場是溫志雄自己拿槍出來，伊只有站在一
    旁觀望等語。
二、然查：
  (一)被告乙○○、甲○○及共同被告溫志雄於警、偵訊時對於案
    發當天係為陳志宏及共同被告溫志雄遭被害人蕭志祥等人毆
    傷一事之糾紛，欲找蕭志祥解決，故先約至鳳山寺會合，由
    被告乙○○開車搭載被告甲○○、溫志雄至白鶴寺（應為靈
    山寺之誤，見警訊卷之照片。照片上並顯示旗山白鶴寺在現
    場之對面150 公尺右轉處）找人，途中有看見溫志雄帶2 把
    槍，仍與之一起前往等情供承不諱。被告乙○○在警詢中更
    明確供稱：我到旗尾鳳山寺與甲○○、溫志雄會合時，就看
    見溫志雄腰際插兩把手槍，溫志雄問另一把誰要拿，甲○○
    便接手拿去，當時溫志雄提議說要去找蕭志祥等語。被告甲○○在警詢中亦供稱：當天是乙○○開車載我們去找蕭志祥
    要質問他為何要毆打陳志宏成重傷。車行途中，溫志雄持2
    支手槍，其中1 支交給我，車子快到目的地時，乙○○突然
    把我持有之手槍拿走等語。則被告乙○○、甲○○確係知悉
    被告溫志雄及陳志宏遭被害人蕭志祥等人毆打，而相約前往
    欲找被害人蕭志祥質問與解決糾紛，且於車行途中均看見共
    同被告溫志雄攜帶上開槍彈，綜上事證研判被告乙○○、甲○○對於與被告溫志雄一同前往找被害人蕭志祥，係為報復
    而恐嚇蕭志祥乙節，自均有認識並互有犯意之聯絡甚明，被
    告乙○○、甲○○所辯稱：伊並不知被告溫志雄要持槍彈去
    找蕭志祥報復云云，自係卸責之詞，委無足採。
 (二) 扣案之如附表編號一所示手槍1 把、編號四所示之子彈2 顆
    ，經送內政部警政署刑事警察局鑑驗結果，認附表編號一之
    手槍係捷克製制式半自動手槍，槍管內具6 條右旋之來復線
    ，機械性能良好，可擊發子彈，具殺傷力，扣案子彈2 顆係
    前開制式半自動手槍之9 ＭＭ子彈，均具殺傷力，有該局90
    年2 月16日刑鑑字第16331 號鑑定通知書1 紙在卷可稽；在
    現場扣案之空彈殼1 顆，係制式口徑9 ＭＭ已擊發半自動手
    槍之子彈，經與上開扣案槍枝試射之彈殼比對結果，其彈底
    紋痕特徵相吻合，認係由該槍枝所擊發等情，復有內政部警
    政署刑事警察局90年2 月21日刑鑑字第21117 號鑑驗通知書
    1 紙附卷可稽。而扣案之附表編號二所示手槍1 把、編號四
    所示之玩具金屬空彈殼3 顆，經送內政部警政署刑事警察局
    鑑驗結果，認附表編號二之手槍係仿ＢＥＲＥＴＴＡ廠半自
    動手槍製造之玩具手槍，滑套為金屬材質，槍身及槍管為塑
    膠材質且管內具阻鐵，無法發射彈丸使用，不具殺傷力，玩
    具金屬子彈均係空彈殼，亦不具殺傷力，有該局90年2 月16
    日刑鑑字第16331 號鑑定通知1 紙足佐，復有上開附表編號
    一、二所示之手槍2 支、編號三所示之空彈殼1 顆、編號四
    所示之制式子彈2 顆（業經試射）、玩具金屬子彈空彈殼3
    顆可資佐證。
 (三) 又被告乙○○、甲○○與共同被告溫志雄駕車抵達現場發現
    被害人蕭志祥後，被告溫志雄持槍擊發，更趨前以槍柄敲打
    被害人蕭志祥頭部，被告乙○○則曾持溫志雄所交給之另1
    把手槍指著對方（蕭志祥等人），這把槍沒有擊發，也沒有
    扣扳機等情，業據被告甲○○在原審審理中供陳在卷（原審
    卷第36至37頁）。再參酌被告乙○○在警詢、偵查中均供稱
    ：開車到案發地途中，看到溫志雄槍拿2 把手槍，其中1 把
    手槍曾先交由甲○○拿著等語（警卷第6頁 、偵3264號卷第
    67頁）及被告甲○○在警詢亦供承共同被告溫志雄在要前往
    找被害人蕭志祥車行途中，溫志雄曾將1 支較小的手槍交給
    伊等情，堪認被告乙○○、甲○○對於共同被告溫志雄持有
    上開具殺傷力之手槍、子彈之行為，不僅知情且具共同執持
    管領將之置於自己實力支配之下之犯意聯絡。
 (四) 雖證人蕭志祥、謝重陽於原審法院審理時結證稱：下車時有
    問蕭志祥的綽號狗仔是否在現場，其中一人認出來，持槍柄
    打人者係乙○○等語，惟上開證人亦證稱被告乙○○確有拿
    東西，被告溫志雄或甲○○有拿槍等情，又不否認當時天色
    很暗，不能確定當時被告3 人手上有拿何東西，則再參以證
    人游量景結證稱：下車後有人拿類似槍枝的東西往蕭志祥頭
    部敲了一下，他們之前好像有發生衝突等語，則綜據前述事
    證衡酌，如前所述，與被害人蕭志祥互毆結怨者係共同被告
    溫志雄，其先認出蕭志祥在場下車，被告乙○○隨後持槍指
    著人以助勢恐嚇震懾，由溫志雄開槍恐嚇、並趨前以槍柄敲
    被害人頭部以發洩其怒氣，應與常情較為符合（否則若僅由
    1 人持槍威嚇，自不需要攜帶兩支槍至現場），被告2 人嗣
    辯稱附表編號一、二所示手槍2 把，均由被告溫志雄所持有
    ，顯與實情不符，是被告乙○○、甲○○等係明知共同被告
    溫志雄未經許可持有攜帶槍彈，猶基於共同持有槍彈，前往
    尋找被害人施恐嚇報復之犯意聯絡，共同持有槍彈，以持槍
    威嚇、開槍示之方式對被害人蕭志祥施恐嚇之犯行，事證明
    確，已堪認定。至證人丙○○於本院審理中到庭證稱：「案
    發當時我有在現場，：：當時我看到開槍的人並非在庭上之
    被告乙○○或甲○○，：：我沒有看到乙○○或甲○○拿槍
    。」等語。惟本件被告乙○○、甲○○與共同被告溫志雄或
    與本案相關之被害人蕭志祥、在場之證人謝重陽、游景量、
    卓信吉等人自始均未曾供述有一稱「丙○○」之人在場，而
    證人丙○○也確未曾在警詢、偵查階段經查明係在場之人而
    接受訊問製作筆錄，是證人丙○○是否於案發時確實在場已
    有可疑，況其所證稱並未看到被告乙○○、甲○○拿槍乙節
    ，亦與被告乙○○、甲○○所供述之情節不符，而案發當係
    深秋凌晨4 時許當時天色很暗，業如前述，且事出突然，證
    人丙○○復證稱伊僅係之前曾見過被告乙○○、甲○○而非
    與被告2 人熟識，則突發瞬間，證人丙○○當場是否能清楚
    辨識何人有持槍？亦非無疑，是證人丙○○在本院所為前揭
    證述尚不足為被告乙○○、甲○○有利認定之依據，併予敘
    明。
三、核被告乙○○、甲○○所為，均係犯槍砲彈藥刀械管制條例
    第7 條第4 項之未經許可持有手槍罪、第12條第4 項之未經
    許可持有子彈罪及刑法第305 條之恐嚇罪；被告行為後槍砲
    彈藥刀械管制條例雖已於94年1 月26日經總統令修正公佈，
    惟被告等2 人所犯之該條例第7 條第4 項及第12條第4 項之
    罪刑均未經修正，亦無新舊法比較之問題，併予敘明。被告
    2 人與已經判決確定之共同被告溫志雄間就上揭未經許可持
    有手槍、未經許可持有子彈、恐嚇之犯行，互有犯意之聯絡
    及行為之分擔，皆為共同正犯。公訴人就被告2 人未經許可
    持有子彈部分，於論罪法條欄漏引槍砲彈藥刀械管制條例第
    12 條第4項，惟犯罪事實欄就此已載明，復與論罪科刑之持
    有手槍罪有想像競合之裁判上一罪關係，自為起訴效力所及
    ，本院自應加以審理；又被告2 人共同持槍、彈恐嚇蕭志祥
    等人部分，起訴書論罪法條欄漏引刑法第305 條，惟犯罪事
    實欄就此已載明，亦為起訴效力所及，本院亦得予以審理，
    均併此說明。又公訴人就被告2 人傷害罪部分，已於事實欄
    記載「（傷害部分未據告訴）」，且遍觀全卷，被害人蕭志
    祥均無表示提出告訴之意，是其於證據並所犯法條欄引被告
    等涉犯刑法第277 條之傷害罪嫌，顯係贅引，附此說明。被
    告乙○○、甲○○以一行為同時持有制式手槍及子彈，觸犯
    構成要件不相同之罪名，及以一恐嚇行為同時恐嚇蕭志祥等
    數人，觸犯構成要件相同之罪名，均為想像競合犯，被告乙○○、甲○○應從一重依未經許可持有手槍罪及一恐嚇罪處
    斷。又被告乙○○、甲○○未經許可持有制式手槍、子彈即
    係欲供其等實施恐嚇犯罪之用，與所實施恐嚇罪之間，具方
    法、目的之牽連關係，應從一重之未經許可持有制式手槍罪
    處斷。
四、原審據以論罪科刑，固非無見，惟（一）被告等持槍恐嚇蕭
    志祥等人之地點係高雄縣旗山鎮靈山寺前廣場，原判決誤為
    高雄縣旗山鎮白鶴寺前廣場，其犯罪事實之認定，尚有未洽
    。（二）附表編號二所示之手槍，經鑑定結果，並無殺傷力
    。且附表編號二為不具殺傷力之玩具手槍，並無金屬彈殼，
    且原判決並無「附表二」，惟原判決理由欄記載誤為附表二
    之改造手槍、玩具金屬空彈殼3 個均不具有殺傷力等語，亦
    有不合。（三）扣案如附表編號一所示手槍1 把，係捷克Ｃ
    Ｚ廠製，原判決於理由欄一之(二)第二行誤為美國製，同有未
    合。被告乙○○、甲○○上訴意旨，仍執前詞，否認犯罪，
    均指摘原判決不當，雖均無理由，但原判決既有上開可議之
    處，自仍應由本院將原判決關於被告乙○○、甲○○部分撤
    銷改判。爰審酌被告甲○○並無犯罪前科紀錄，被告乙○○
    則曾於87年間經裁定流氓感訓處分之紀錄，此有台灣高等法
    院被告全國前案紀錄表在卷可參，其等共同持有制式手槍，
    並公然持槍恐嚇被害人，所為對於社會治安有嚴重威脅，及
    犯後均不願承認犯罪之態度等一切情狀，分別量處如主文第
    2 、3 項所示之刑，及各就罰金部分諭知易服勞役之折算標
    準，又按槍砲彈藥刀械管制條例第19條關於強制工作之規定
    ，已於90年11月14日經總統公布施行、並於同年月16日生效
    之槍砲彈藥刀械管制條例修正案中刪除，被告犯罪時間雖在
    上開條文修正刪除生效前，然依刑法第2 條第2 項規定，保
    安處分應適用裁判時之法律，而裁判時槍砲彈藥刀械管制條
    例第19條業已刪除，爰不再予以適用，併此敘明。另扣案附
    表編號一所示之制式手槍1 支，經內政部警政署刑事警察局
    鑑定具有殺傷力，已如前述，係違禁物，爰依刑法第38條第
    1 項第1 款宣告沒收。至於擊發後之空彈殼一顆（附表編號
    三），已不具殺傷力，亦非違禁物故不予諭知沒收。而扣案
    附表編號四之制式子彈2 顆，雖具殺傷力，然已因試射而滅
    失，爰不為沒收之諭知。又扣案附表編號二之改造手槍1 支
    、附表編號四之玩具金屬空彈殼3 個，皆不具有殺傷力，此
    有前述鑑定通知書附卷足參，非係違禁物，雖為被告等供犯
    罪所用之物，惟乃該槍支係共同被告溫志雄受年籍不詳名為
    楊吉峻之成年男子之託付寄藏，業據共同被告溫志雄供明在
    卷，既非被告等所有之物，爰不併予宣告沒收，附此說明。
據上論結，應依刑事訴訟法第369條第1項前段、第364條、第299
條第1 項前段，槍砲彈藥刀械管制條例第7 條第4 項、第12條第
4 項，刑法第2 條第2 項、第11條前段、第28條、第55條、第30
5 條、第42條第2 項、第38條第1 項第1 款，現行法規所定貨幣
單位折算新台幣條例第2 條，罰金罰鍰提高標準條例第2 條，第
1  條前段，判決如主文。
本案經檢察官郭振昌到庭執行職務。
中    華    民    國    95    年    5    月    11    日
                  刑事第一庭    審判長法  官  郭雅美
                                      法  官  范惠瑩
                                      法  官  莊崑山
以上正本證明與原本無異。
如不服本判決應於收受本判決後10日內向本院提出上訴書狀，其
未敘述上訴理由者，並得於提起上訴後10日內向本院補提理由書
狀（均須按他造當事人之人數附繕本）「切勿逕送上級法院」。
中    華    民    國    95    年    5     月    11    日
                                      書記官  邱麗莉
附表：
┌──┬────────┬──────────┬──────────┐
│編號│名  稱          │ 備註一             │備註二              │
├──┼────────┼──────────┼──────────┤
│一  │捷克CZ廠制85口徑│獲案槍枝管制編號:   │槍管內具6條右旋來復 │
│    │9MM之制式半自動 │0000000000號        │線，機械性能良好，具│
│    │手槍一把        │                    │殺傷力。            │
│    │槍號為03721號   │                    │                    │
├──┼────────┼──────────┼──────────┤
│二  │仿BERETTA廠半自 │獲案槍枝管制編號:   │滑套為金屬材質，槍身│
│    │動手槍製造之玩具│0000000000號        │及槍管為塑膠材質且管│
│    │手槍一把        │                    │內具阻鐵，無法發射彈│
│    │                │                    │丸使用，不具殺傷力。│
├──┼────────┼──────────┼──────────┤
│三  │已擊發之制式子彈│無。                │無。                │
│    │殼一顆          │                    │                    │
├──┼────────┼──────────┼──────────┤
│四  │9MM制式子彈二顆 │均具殺傷力，已因鑑驗│無。                │
│    │                │而試射完畢。        │                    │
├──┼────────┼──────────┼──────────┤
│五  │玩具金屬空彈殼三│不具殺傷力。        │無。                │
│    │顆              │                    │                    │
└──┴────────┴──────────┴──────────┘
附錄本件判決論罪科刑法條：
槍砲彈藥刀械管制條例第7條第4項：
未經許可，持有、寄藏或意圖販賣而陳列第一項所列槍砲、彈藥者，處五年以上有期
徒刑，併科新臺幣一千萬元以下罰金。
槍砲彈藥刀械管制條例第12條第4項：
未經許可，持有、寄藏或意圖販賣而陳列子彈者，處五年以下有期徒刑，併科新臺幣
三百萬元以下罰金。
刑法第305條
以加害生命、身體、自由、名譽、財產之事，恐嚇
他人致生危害於安全者，處二年以下有期徒刑、拘役或三百元以
下罰金。


司法院資訊處製作；財團法人民間司法改革基金會備份。
